台灣高等法院台中分院刑事判決　　　　　　　　　　九十一年度上訴字第九二一號
　　上　訴　人
　　即　被　告　丁○○
右上訴人因違反廢棄物清理法案件，不服臺灣苗栗地方法院九十年訴字第三四八號中
華民國九十一年四月十一日第一審判決（起訴案號：臺灣苗栗地方法院檢察署八十九
年度偵字第四九六八號），提起上訴，本院判決如左：
    主      文
原判決撤銷。
丁○○未依廢棄物清理法規定領有廢棄物清除許可證，從事廢棄物清除，處有期徒刑
壹年陸月。
    事      實
一、丁○○前因犯業務過失致死案件，於民國（下同）八十九年一月二十三日，經原
    審法院以八十八年度交訴字第七十四號判處有期徒刑七月，緩刑四年確定，現仍
    在緩刑期間，仍不知警惕，明知未依法取得主管機關之准許，不得從事清除或處
    理廢棄物；而坐落竹南鎮○○段三○三之二地號土地，業經前台灣省政府於八十
    五年三月六日八五府農水字第一二三一四號函公告列為山坡地，屬於山坡地保育
    利用條例規範之國有山坡地，未經許可不得擅自占用，竟基於違反廢棄物清理法
    及山坡地保育利用條例之犯意，於民國八十九年九月十四日上午十一時許，以每
    車新台幣（下同）三千元之代價，駕駛車號三Ｋ─二五七號曳引車，由台北市○
    ○路上某工地處載運營建廢棄土至前開山坡地傾倒擅自占用。丁○○甫傾倒上開
    廢棄土後，旋為苗栗縣環保局稽查員李昌達及苗栗縣竹南鎮公所農業課長丙○○
    會同警方當場查獲。
二、案經苗栗縣警察局竹南分局報請台灣苗栗地方法院檢察署檢察官偵查起訴。
    理      由
一、訊據被告丁○○固坦承未依法取得主管機關清除廢棄物之許可，有於右揭時、地
    傾倒前述廢棄土之事實，雖矢口否認有前述犯行辯稱：係因自稱「張聰明」之不
    詳年籍男子在無線電上告以前開土地乃為其所有農地，方在上開土地傾倒棄土；
    不知前開土地已公告為山坡地保育利用條例之山坡地云云。
二、本院查：
  (一)被告於前揭時、地駕駛前開曳引車傾倒營建廢棄土，為警當場查獲之事實，業據
    被告自白不諱，核與現場查獲警員甲○○、竹南鎮公所農業課長丙○○及目擊證
    人林秋南分別於偵查及本院調查時結證屬實，並有苗栗縣政府加強山坡地保育利
    用管理會勘記錄、現場照片、苗栗縣環境保護局九十年五月二十四日九○環三字
    第○九五八○號執行違反廢棄物清理法案件處分書在卷可稽，復經台灣苗栗地方
    法院檢察官勘驗現場屬實，製有履勘現場筆錄可稽。
  (二)前開土地業經前台灣省政府於八十五年三月六日八五府農水字第一二三一四號函
    公告列為山坡地，屬於山坡地保育利用條例規範之國有山坡地之事實，業據證人
    即苗栗縣政府農業局山坡地保育課技士林明發於偵查中、丙○○於警訊時證述詳
    實，並有前開函件、會勘紀錄及土地登記簿謄本附卷足憑；參以被告傾倒上開廢
    棄物地點之地形，係成六十度向下延伸之斜坡一節，業據證人李昌達於偵查中證
    稱甚詳，並有照片可參，復經同署檢察官勘驗現場屬實，有上開履勘現場筆錄可
    證，是被告辯稱前開土地係屬「張聰明」所有「農地」等語，已與現場之地形不
    符；而上開土地係屬國有，已如前述，且被告並不知「張聰明」確實之住處及年
    籍，復未與「張聰明」約定在該土地上傾倒之代價，亦與一般經地主同意之傾倒
    廢棄物案件中，均會約定傾倒代價之通常經驗判斷不符，是被告所辯業經該土地
    之所有人「張聰明」同意，始在該地上傾倒廢土云云，顯與事實不符，尚非可採
    ，是被告確有上開犯行應可認定。
  (三)至被告所傾倒者究僅為營建廢棄土，或包括鐵桶、塑膠片、塑膠桶等一般廢棄物
    一節，查：I被告自警訊、偵查、原審至本院審理時均供稱，其所傾倒者係台北
    市○○路某建築工地挖掘地下室之廢棄土等語。II現場查獲之證人苗栗縣竹南鎮
    公所農業課長丙○○於八十九年九月十四日警訊時亦證稱：「（問：你如何認定
    丁○○所偷倒的廢土是建築物事業廢棄土？）因為該廢土內含有石頭及該土呈黃
    黑色是開挖地下室所取出廢土」等語。III查獲警員甲○○於本院調查時亦證稱：
    伊接獲報案到達現場時，被告已傾倒完畢，被告因車輛拋錨卡在現場，伊無法確
    定被告所傾倒者係偵查卷第九頁相片所示，含有磚塊、鐵桶、木塊等物之廢棄物
    等語。Ⅳ依現場所拍攝被告駕駛車輛車斗上傾倒後殘餘物品觀之（偵查卷第十頁
    ），大部分為土方，其中偶夾雜少數石頭及磚塊等情，綜合上開證據，被告所辯
    ，其係傾倒營建廢土方一節應堪採信，併予敘明。
三、按公、民營廢棄物清除、處理機構經營廢棄物之貯存、清除或處理業務，應列明
    專業技術人員與貯存、清除、處理之工具、方法、設備及場所，向地方主管機關
    申請核發許可證，修正前廢棄物清理法第二十條前段定有明文，其違反者，應依
    同法第二十二條第二項第四款之規定處罰。而所稱「清除」者，係指事業廢棄物
    之收集、運輸行為。次按營建廢棄土包括建築工程、公共工程及建物拆除工程所
    產生之剩餘土石方、磚瓦、混凝土塊，為有用資源，非屬廢棄物範圍；因施工所
    附帶產生之金屬屑、玻璃、塑膠類、木屑、竹片、紙屑、瀝青等廢棄物，則屬於
    一般廢棄物；又營建廢棄土如未能妥善處理，則形成一般廢棄物，應由各目的事
    業主管機關依照相關法規予以清理，前經內政部以八十六年十二月三十一日台八
    六內字第五二一一０號函釋在案。核被告丁○○所為，係犯修正前廢棄物清理法
    第二十二條第二項第四款之未依法領有廢棄物處理許可證或核備文件從事廢棄物
    處理、山坡地保育利用條例第三十四條第一項之擅自占用公有山坡地罪。被告所
    犯上開二罪，係一行為觸犯數罪名，屬異種想像競合，依刑法第五十五條規定，
    應從一重之違反修正前廢棄物清理法第二十二條第二項第四款之未依法領有廢棄
    物處理許可證或核備文件從事廢棄物處理罪處斷。查廢棄物清理法於九十年十月
    二十四日修正並於同年月二十六日生效，該法第二十二條第二項第四款已修正為
    第四十六條第一項第四款，而被告行為時間在八十九年九月十四日，在新法修正
    前，比較新舊法應以舊法對被告有利，依刑法第二條第一項但書規定，應適用舊
    法。原審予以論罪科刑固非無見，惟原判決誤認被告所傾倒之廢棄物包括鐵桶、
    塑膠片、塑膠桶等一般廢棄物尚有未洽。被告上訴意旨否認犯罪固不足取，惟原
    判決既有上開可議之處即屬無可維持，應予撤銷改判。爰審酌被告犯罪之動機、
    目的、傾倒次數、智識程度、犯罪所生之損害及犯罪後態度等一切情狀，量處如
    主文第二項所示之刑。
四、據上論結，應依刑事訴訟法第三百六十九條第一項前段、第三百六十四條、第二
    百九十九條第一項前段，修正前廢棄物清理法第二十二條第二項第四款、山坡地
    保育利用條例第三十四條第一項、刑法第十一條前段、第二條第一項但書、第五
    十五條，判決如主文。
本案經檢察官乙○○到庭執行職務。
中      華      民      國　    九十一     年     九      月     四 　　日
                                臺灣高等法院臺中分院刑事第四庭
                                      審判長法  官　洪　耀　宗
                                            法　官  蕭  錦  鍾
                                            法　官　劉　登　俊
右正本證明與原本無異。
如不服本判決應於收受送達後十日內向本院提出上訴書狀，其未敘述上訴之理由者並
得於提起上訴後十日內向本院補提理由書（均須按他造當事人之人數附繕本）。
                                            書記官  鄧  智  惠
中      華      民      國　    九十一     年     九      月     四 　　日
                                                                        Ｒ
